【裁判字號】    92,簡上,195
【裁判日期】    920610
【裁判案由】    違反就業服務法
【裁判全文】
臺灣桃園地方法院刑事判決                        九十二年度簡上字第一九五號
    上  訴  人
    即  被  告  甲○○○有限公司
    代  表  人  胡兆良
右上訴人因違反就業服務法案件，不服本院桃園簡易庭八十九年度桃簡字第八七七號
中華民國八十九年七月十四日刑事簡易判決（聲請簡易判決處刑案號：臺灣桃園地方
法院檢察署八十九年度偵字第四七二號、第六七三二號），提起上訴，經本院改依
通常程序審理，茲判決如左：
    主  文
原判決撤銷。
本件免訴。
    理  由
一、按檢察官聲請以簡易判決處刑之案件，經法院認有刑事訴訟法第四百五十一條之
    一第四項但書第三款所定應為無罪、免訴、不受理或管轄錯誤諭知之情形者，應
    適用通常程序審判之；又犯罪後之法律已廢止其刑罰者，法院應諭知免訴之判決
    ；又免訴之判決，得不經言詞辯論為之。刑事訴訟法第四百五十二條、第三百零
    二條第四款、第三百零七條分別定有明文。
二、公訴人聲請簡易判決處刑意旨略以：共同被告胡兆良（由本院另案審理中）係設
    於桃園縣龜山鄉○○村○○○街五七巷七號甲○○○有限公司（以下簡稱喬大公
    司）之代表人，明知雇主不得聘僱未經許可之外國人，在臺灣從事工作，詎胡兆
    良為執行喬大公司業務，竟於八十八年十二月起，以日薪新台幣七百元之代價，
    並提供飲食住居之方式，聘僱未經許可之印尼籍外國人ＬＩＥ  ＬＩＥ（查ＬＩ
    Ｅ  ＬＩＥ係以停留簽證為由，於八十八年八月十八日入境台灣）在被告喬大公
    司設於前址之工廠內，從事製作塑膠袋作業員之工作，迨於八十九年一月二十七
    日十四時許，在前開工廠為警查獲該名印尼籍外勞，始知上情。因認被告喬大公
    司及共同被告胡兆良所為，均係違反就業服務法第五十三條第一款之規定（不得
    聘僱未經許可之外國人），被告應依同法第五十八條第二項規定科以同條第一項
    之罰金。
三、本件被告喬大公司因其代表人胡兆良被訴違反修正前就業服務法第五十三條第一
    款規定而觸犯同法第五十八條第一項前段之罪嫌，被告喬大公司應依同條第二項
    規定科以同條第一項之罰金等情，雖為被告喬大公司所否認，然查：(一)共同被告
    於警訊時已坦承自八十八年十二月十六日起即以臨時工方式聘僱證人等事實，核
    與證人即印尼籍外國人ＬＩＥ  ＬＩＥ於警訊時所證情節相符；(二)又印尼籍外國
    人ＬＩＥ  ＬＩＥ，係於八十八年八月十八日以停留原因入境台灣，並未經主管
    機關許可工作，有外僑入出境記錄端末查詢報表在卷可憑；(三)再共同被告係公司
    之負責人，明知員工之薪水於申報稅捐時，可視為支出而節省稅捐之支出，其竟
    於聘僱後未替證人辦理任何保險及申報營利事業所得稅時，亦未將支付予證人之
    薪水列為扣抵項目，顯與常理有違，其辯稱不知證人係外國人更不足採信；(四)至
    共同被告辯稱伊係聘僱證人在家中從事家事，並非在公司上班云云，然本件員警
    查獲時證人ＬＩＥ  ＬＩＥ正在從事塑膠袋之生產，且證人ＬＩＥ  ＬＩＥ亦於
    警訊時證稱係受僱於公司從事製作塑膠袋之工作，有警訊筆錄可參，共同被告所
    辯顯顯係畏罪卸責之詞，是堪認被告喬大公司之代表人胡兆良應有違反就業服務
    法第五十三條第一款規定之不得聘僱未經許可之外國人之犯行，其上訴意旨尚難
    認有理由。惟查就業服務法第五十三條第一款原「雇主不得聘僱或留用未經許可
    或許可失效之外國人」以及第五十八條第一項原「違反第五十三條第一款、第二
    款或第三款規定，其聘僱或留用人數為一人者，處六月以下有期徒刑、拘役或科
    或併科新臺幣九萬元以下罰金；其聘僱或留用人數為二人以上者，處三年以下有
    期徒刑、拘役或科或併科新臺幣三十萬元以下罰金」及第二項原「法人之代表人
    、法人或自然人之代表人、受僱人或其他從業人員，因執行業務而犯前項之罪者
    ，除處罰其行為人外，對該法人或自然人亦科以前項之罰金」之刑罰規定，業經
    總統於民國九十一年一月二十一日公布分別修正為第五十七條第一款「雇主聘僱
    外國人不得聘僱未經許可、許可失效或他人所申請聘僱之外國人」、第六十三條
    第一項「違反第四十四條或第五十七條第一款、第二款規定者，處新台幣十五萬
    元以上七十五萬元以下罰鍰。五年內再違反者，處三年以下有期徒刑、拘役或科
    或併科新台幣一百二十萬元以下罰金」、第二項「法人之代表人、法人或自然人
    之代表人、受僱人或其他從業人員，因執行業務違反第四十四條或第五十七條第
    一款、第二款規定者，除依前項規定處罰其行為人外，對該法人或自然人亦科處
    前項之罰鍰或罰金」，並於同年月二十三日生效施行。本件共同被告胡兆良係第
    一次違反修正後就業服務法第五十七條第一款之規定，有台灣高等法院被告全國
    前案紀錄表附卷足憑，共同被告胡兆良前開第一次「聘僱未經許可之外國人」之
    行為，依修正後就業服務法第五十七條第一款、第六十三條第一項前段、第二項
    之規定，就該共同被告胡兆良及被告喬大公司原規範之刑罰均已改為「處新台幣
    十五萬元以上七十五萬元以下罰鍰」之行政責任而已（惟經罰鍰後，如於五年內
    再違反者，自然人被告則應負三年以下有期徒刑、拘役或科或併科新台幣一百二
    十萬元以下罰金之刑事責任，而法人被告亦應負同額之罰金刑責）。是被告喬大
    公司之代表人胡兆良所為之前開行為，已屬犯罪後之法律（按即修正後就業服務
    法）已廢止其「第一次違反」之刑罰（即改依所謂行政罰優先原則處理）而應諭
    知免訴之情形，原審據以論罪科刑，固非無見，惟未及審酌被告喬大公司原應負
    就業服務法第五十八條第二項所定之刑責已因犯罪後法律之修正而遭廢止之情形
    ，是本件上訴人提起上訴雖無理由，惟原審判決既未及審酌就業服務法業已修正
    ，上訴人喬大公司於本件行為後，因其代表人胡兆良「第一次違反」就業服務法
    之行為已廢止刑罰，其亦同時因就業服務法廢止其「第一次違反」之刑罰，自應
    由本院將原判決撤銷，改依通常程序審理並不經言詞辯論逕為免訴判決之諭知。
    至於被告喬大公司與其代表人前開行為，則應移由權責單位分別改依修正後就業
    服務法第六十三條第二項及第一項之規定裁處罰鍰，附此敘明。
據上論斷，應依刑事訴訟法
第四百五十二條、第三百六十九條第一項前段、第三百零二條第四款、第三百零七條
，判決如主文。
中      華      民      國    九十二    年      六      月      十      日
                                臺灣桃園地方法院刑事第六庭
                                    審判長法  官  周 政 達
                                          法  官  林 曉 芳
                                          法  官  林 春 鈴
右正本證明與原本無異。
如不服本判決，應於判決送達後十日內向本院提出上訴狀( 應附繕本 )，上訴於
臺灣高等法院。
                                          書記官  江 世 亨
中        華        民        國   九十二   年   六   月    十    日


司法院資訊處製作；財團法人民間司法改革基金會備份。
